【裁判字號】    92,台上,6630
【裁判日期】    921127
【裁判案由】    貪污
【裁判全文】
最高法院刑事判決                              九十二年度台上字第六六三０號
    上  訴  人  甲○○
                乙○○
                        送達代收人：王勝彥律師
右上訴人等因貪污案件，不服台灣高等法院中華民國九十二年八月二十一日第二審更
審判決（九十二年度重上更(四)字第八九號，起訴案號：台灣台北地方法院檢察署八十
四年度偵字第一二七四二、一二九三五、一三一０七、一三一一０、一三三三０號）
，提起上訴，本院判決如左：
    主  文
原判決撤銷，發回台灣高等法院
    理  由
本件原判決認定上訴人甲○○原係臺灣北區電信管理局（以下簡稱北區電信局）設計
處工作員，負責電話線路設計等業務，為依據法令從事公務之人員。甲○○明知非其
主管或監督之電話用戶姓名、地址、電話號碼及電話線號等個人在電信局之資料，為
關於中華民國國防以外應秘密之文書，依電信總局於民國八十四年一月十五日公布施
行之「處理公眾查詢市內電話用戶名稱或地址實施要點」第二條規定，非屬司法機關
、監察機關、治安機關或其他政府機關或與公眾生命安全有關之公益機關以正式公文
要求者，不得查詢。竟基於概括犯意，自民國八十四年一月二十一日起至同年六月六
日止，連續利用在北區電信局操作電腦終端機之職權機會，對於非主管或監督之事務
，違背上開命令規定，依蔡進（業經判決確定）所委查之事項（範圍包括二、四、
六、八、九字頭與其他字頭之「電話查地址」、臺北縣、市「地址查電話」及「查電
話線號」），冒用不知情同為北區電信局員工之溫芳春員工代號二二一九０六及密碼
，輸入所使用操作之電腦終端機內，將儲存於電腦中之電話用戶相關資料叫出列印後
，於每日上、下午固定時間各打電話一次，以此方式洩漏告知在臺北市○○○路○段
八十五巷二號四樓經營「金山徵信社」（未立案）之負責人蔡進，或蔡進之嫂嫂
黃淑惠（詳如原判決附表一之(一)、(二)、(三)所示）。並將上開資料依電話查地址每件新
臺幣（下同）二百元；地址查電話每件四百元；查電話線號每件一百元之代價，出售
蔡進圖利，共計得款十五萬七千四百元。甲○○於檢察官偵查初訊中自白上開犯行
。上訴人乙○○係北區電信局營業處業務佐，負責管理客戶申請電話過戶、移機、申
請轉接等業務，為依據法令從事公務之人員。乙○○亦明知其主管之電話用戶姓名、
地址及電話號碼等個人在電信局之資料，為關於中華民國國防以外應秘密之文書，非
屬司法機關、監察機關、治安機關或其他政府機關或與公眾生命安全有關之公益機關
經以正式公文要求者，不得查詢。竟基於概括犯意，自八十四年一月二十一日起至同
年六月六日止，連續利用在北區電信局操作電腦終端機之機會，依蔡進所委查之事
項（範圍包括三、五、七字頭及部分六字頭「由電話查得用戶姓名及地址」），將其
主管之北區電信局建檔儲存於電腦中之電話用戶相關資料查詢取得後，於每日上、下
午固定時間各打電話一次，以此方式洩漏告知蔡進或黃淑惠（詳如原判決附表二所
示）。並依電話查地址每件收取二百元之代價，出售與蔡進，而對於主管之事務直
接圖利，共計得款五萬四千八百元。乙○○並於檢察官偵查初訊中自白上開犯行等情
。因而撤銷第一審關於此部分之判決，改判論處甲○○連續依據法令從事公務之人員
，對於非主管之事務，利用職權機會圖利罪刑；乙○○連續依據法令從事公務之人員
，對於主管之事務，直接圖利罪刑，固非無見。
惟查：(一)按有罪判決書之事實一欄，為判斷其適用法令當否之準據，應將法院依職權
認定與論罪科刑有關之事實，翔實記載，然後於理由內逐一說明其憑以認定之證據，
並使事實認定與理由說明，互相適合，方為合法。倘若事實認定與理由說明，不相一
致，或事實、理由欄內之記載，前後齟齬，按諸刑事訴訟法第三百七十九條第十四款
後段規定，均屬判決理由矛盾之當然違背法令，足以構成撤銷之原因。原判決認定乙
○○之犯罪時間係自八十四年一月二十一日起至同年六月六日止，其犯罪情節詳如原
判決附表二所載。但依據該附表之記載，最後一次犯罪時間為八十四年五月八日，已
使事實欄之記載前後不符。理由欄內卻又說明「被告乙○○於偵查中雖稱：『（你在
筆錄內說今年六月六日蔡進又請你再查九支電話，有無此事？）有的』（見偵字第
一二九三五號卷第十五頁反面）。惟依附表二所列被告乙○○替蔡進查詢電話用戶
資料紀錄，八十四年六月六日查詢之電話紀錄共有十二支電話。而被告乙○○所查之
電話數量與時間並非單一、特定，自難熟記。被告乙○○於前開偵查所稱，亦可能因
記憶不清，致與附表二所列八十四年六月六日查詢之電話紀錄略有出入，自應以電腦
列印查尋資料為真實。被告乙○○上開偵查中所為與附表二所示些許不符之供述，仍
不得為被告乙○○有利之認定」云云，致事實之記載與理由欄之說明不相適合，亦有
判決理由矛盾之違法。(二)按法院採為判決基礎之證據，依法應於辯論終結前踐行調查
程序，並予被告以辯解之機會，否則未經踐行調查程序，遽採為論罪之證據，自屬違
法。原判決引用原審重上更(三)卷第一０一頁、第一四四頁所載之中華電信股份有限公
司台灣北區電信分公司二件回復原審法院函，為論處上訴人等之犯罪依據（見原判決
第二十一頁第二至七行）。但依據原審審判筆錄之記載，前揭證據資料並未於審判期
日踐行調查程序，予上訴人等以辯解之機會，遽採為論罪之證據，自屬違法。上訴意
旨均執以指摘原判決不當，非無理由，應認仍有發回更審之原因。
據上論結，應依刑事訴訟法第三百九十七條、第四百零一條，判決如主文。
中      華      民      國    九十二    年     十一     月    二十七    日
                              最高法院刑事第六庭
                                  審判長法官  吳  雄  銘
                                        法官  池  啟  明
                                        法官  石  木  欽
                                        法官  郭  毓  洲
                                        法官  吳  三  龍
      右正本證明與原本無異
                                              書  記  官
中      華      民      國    九十二    年     十二     月      二      日
                                                                        Ｒ


司法院資訊處製作；財團法人民間司法改革基金會備份。
